臺灣高等法院臺中分院民事判決
110年度上字第256號
上  訴  人  阿薩投資顧問有限公司

法定代理人  梁家源  
訴訟代理人  周明嘉  
被  上訴人  卓聰利  
            陳詩澤  
上  二  人
訴訟代理人  何國榮律師
上列當事人間撤銷贈與事件，上訴人對於民國110年4月8日臺灣
臺中地方法院110年度訴字第297號第一審判決提起上訴，並為訴
之追加，本院於110年12月22日言詞辯論終結，判決如下：
    主  文
上訴及追加之訴均駁回。
第二審（含追加之訴）訴訟費用由上訴人負擔。
    事實及理由
一、按請求之基礎事實同一者，在第二審得為訴之追加，此觀民
    事訴訟法第446條第1項、第255條第1項第2款規定至明。本
    件上訴人於原審聲明：被上訴人卓聰利、陳詩澤間就金勝發
    6號漁船（下稱系爭漁船）33％股權（下稱系爭股權）於民國
    105年7月26日所為之贈與行為應予撤銷，並回復登記為卓聰
    利所有。嗣於本院審理時，追加請求撤銷卓聰利與陳詩澤間
    就系爭股權所為之移轉準物權行為（本院卷316頁）。核上
    訴人追加之訴與原訴之基礎事實同一，參諸前揭說明，應予
    准許。
二、上訴人主張：伊於104年9月1日受讓訴外人○○資產管理股份
    有限公司（下稱○○公司）對於卓聰利之債權，而為卓聰利之
    債權人。卓聰利原持有系爭漁船50％股權，卻於105年7月26
    日以贈與為原因，將系爭股權移轉予陳詩澤。卓聰利就系爭
    股權所為贈與債權行為及移轉準物權行為，害及伊債權，為
    此依民法第244條第1項、第4項規定，請求撤銷前揭贈與債
    權行為及移轉準物權行為，並回復登記為卓聰利所有。
三、被上訴人抗辯：卓聰利與訴外人范○○於102年間，約定各出
    資新臺幣（下同）300萬元共同購買系爭漁船，卓聰利當時
    沒有足夠現金，邀陳詩澤出資200萬元成為合夥人，因范○○
    表示不希望有其他人掛名股東，故陳詩澤將系爭股權借名登
    記於卓聰利名下，2人並於102年11月13日簽立股權買賣合約
    書。嗣於105年6月間，范○○將其股權出售予訴外人蔡○○，此
    時已無須顧慮范○○意見，故於105年8月1日辦理變更登記時
    ，登記為：105年7月26日股權變更，新股權為卓聰利17％、
    陳詩澤33％、蔡○○50％。系爭股權原本即為陳詩澤所有，僅借
    名登記於卓聰利名下，上訴人之請求並無理由。
四、原審為上訴人敗訴之判決，上訴人不服，提起上訴。並上訴
    及追加聲明：㈠原判決廢棄。㈡卓聰利與陳詩澤間就系爭股權
    於105年7月26日所為贈與債權行為及移轉準物權行為應撤銷
    ，並回復登記為卓聰利所有。被上訴人則答辯聲明：上訴駁
    回。
五、得心證之理由
（一）上訴人主張伊為卓聰利之債權人，卓聰利原持有系爭漁船
      50％股權，嗣於105年7月26日以贈與為原因，將系爭股權
      移轉予陳詩澤等事實，業據提出臺灣臺中地方法院債權憑
      證、系爭漁船註冊登記簿為證（原審沙補卷19-33頁），
      並有系爭漁船漁業執照、漁業執照變更登記申請書可稽（
      原審沙補卷79-101頁），復為被上訴人所不爭執，堪信為
      真實。
（二）按借名登記契約，係當事人約定，一方（借名人）經他方
      （出名人）同意，就屬於一方之財產，以他方之名義，登
      記為所有人或其他權利人之契約。在借名關係存續中，出
      名人就借名標的之財產，固為法律上之所有人，但於雙方
      間仍非實質所有人。次按債務人所有之財產除對於特定債
      權人設有擔保物權外，為一切債務之共同擔保，於債權人
      之共同擔保減少致害及全體債權人之利益時，方得行使民
      法第244 條規定之撤銷權。至判斷是否發生有害債權人之
      結果，應以債務人行為時之狀態決之，又債務人就既存且
      屆清償期之特定債務為清償者，固生減少積極財產之結果
      ，但同時亦減少其消極財產，於債務人之資力無影響，而
      未減少債權人之共同擔保，即難謂該行為係詐害行為。
（三）經查，被上訴人抗辯系爭股權乃陳詩澤所有借名登記於卓
      聰利名下一節，業據提出其2人於102年11月13日訂立之股
      權買賣合約書，及陳詩澤於102年9月16日提領現金175萬
      元之存摺內頁為證（本院卷77、79、81頁）。上開股權買
      賣合約書記載「甲方（卓聰利）同意將持有金勝發漁船三
      分之一的股權，以200萬元轉讓給乙方（陳詩澤）」、「
      甲方轉讓其股權後，其原享有的權利和應承擔的義務，隨
      股權轉讓而轉由乙方享有與承擔。乙方自本協議簽訂，按
      出資比例分享金勝發漁船的利潤與分擔虧損」，核與證人
      范○○於本院證述：我跟卓聰利一起跟曹進卿買系爭漁船，
      買的價錢是600萬元，我出300萬元，卓聰利也出300萬元
      。買的時候卓聰利有跟我說還有其他股東，但是我說不要
      登記其他股東，怕人多意見不合。105年7月26日我將股權
      賣給蔡○○，蔡○○是卓聰利找來的等語（本院卷288-291頁
      ），情節相符。又上訴人對於前揭陳詩澤提領之175萬元
      屬於其自有或向親友調借之現金，亦無爭執（本院卷246
      頁），足見卓聰利及陳詩澤間就系爭漁船確實成立卓聰利
      出資100萬元，陳詩澤出資200萬元之共同出資及借名登記
      之契約，系爭股權實質上應為陳詩澤所有，僅借名登記於
      卓聰利名下。
（四）承前所述，系爭股權實質上為陳詩澤所有，僅借名登記於
      卓聰利名下，其2人表明已於105年7月26日終止該借名登
      記關係（本院卷172頁），並於范○○轉讓股權予蔡○○之同
      時，由卓聰利以贈與為原因，將系爭股權移轉予陳詩澤並
      辦理登記，該行為固使卓聰利積極財產減少，但消極財產
      （即借名登記契約終止時，返還借名登記標的之債務）亦
      同時減少，對於卓聰利彼時之資力並無影響，不能謂被上
      訴人間就系爭股權之贈與及移轉行為詐害上訴人之債權。
      因此，上訴人依民法第244條第1項、第4項規定，請求撤
      銷卓聰利與陳詩澤間就系爭股權於105年7月26日之贈與債
      權行為及移轉準物權行為，並回復登記為卓聰利所有，非
      有理由，不應准許。
六、綜上所述，上訴人請求撤銷被上訴人間就系爭股權於105年7
    月26日之贈與債權行為，並回復登記為卓聰利所有，非有理
    由，不應准許。從而原審所為上訴人敗訴之判決，並無不合
    。上訴論旨指摘原判決不當，求予廢棄改判，為無理由，應
    駁回其上訴。另上訴人追加請求撤銷被上訴人間就系爭股權
    於105年7月26日之移轉準物權行為部分，亦為無理由，應併
    予駁回。
七、本件事證已臻明確，兩造其餘攻擊防禦方法及所用之證據，
    經本院斟酌後，認為均不足以影響判決之結果，爰不逐一論
    列，附此敘明。
八、據上論結，本件上訴及追加之訴均為無理由，爰判決如主文
    。
中　　華　　民　　國　　111 　年　　1 　　月　　19　　日
                民事第八庭  審判長法　官  杭起鶴 
　　　　　　　　　　　        　　法　官  黃裕仁 
　　　　　　　　　　　      　　　法　官  羅智文
正本係照原本作成。
上訴人得上訴。
如不服本判決，應於收受送達後二十日內向本院提出上訴書狀，
其未表明上訴理由者，應於提出上訴後二十日內向本院補提理由
書狀（均須按他造當事人之人數附繕本）。因疫情而遲誤不變期
間，得向法院聲請回復原狀。
上訴時應提出委任律師或具有律師資格之人之委任狀。委任有律
師資格者，另應附具律師資格證書及釋明委任人與受任人有民事
訴訟法第四百六十六條之一第一項但書或第二項所定關係之釋明
文書影本。如委任律師提起上訴者，應一併繳納上訴裁判費。

                                  書記官  林賢慧
　　　　　　　　　　　　　　　　　
中　　華　　民　　國　　111 　年　　1 　　月　　19　　日